【裁判字號】    95,訴,248
【裁判日期】    950428
【裁判案由】    毒品危害防制條例
【裁判全文】
臺灣基隆地方法院刑事判決               95年度訴字第248號
公  訴  人  臺灣基隆地方法院檢察署檢察官
被      告  甲○○
上列被告因毒品危害防制條例案件，經檢察官提起公訴（95年度
毒偵字第282 號），被告並為有罪陳述，本院合議庭乃裁定由受
命法官獨任以簡式審判程序進行審理，並判決如下：
    主  文
甲○○連續施用第一級毒品，處有期徒刑陸月，如易科罰金，以
佰元折算壹日。扣案之第一級毒品海洛因殘渣併同無法析離之
分裝袋壹只沒收銷燬；注射針筒壹支沒收。
    事  實
一、甲○○前因施用毒品案件，經觀察、勒戒後，認無繼續施用
    毒品之傾向，於民國94年7 月22日經釋放出所，並由臺灣基
    隆地方法院檢察署檢察官於94年7 月21日，以94年度毒偵字
    第981 號為不起訴處分確定。
二、甲○○猶不思戒除毒癮，於觀察勒戒執行完畢後五年以內，
    復基於施用第一級毒品海洛因之概括犯意，自94年12月21日
    上午10時起，至95年1 月21日上午10時止，在基隆市○○街
    俊德公園之公共廁所內，以將稀釋後之海洛因置入注射針筒
    內再持以施打血管之方式，連續施用第一級毒品海洛因多次
    ，平均2 日施用1 次。嗣為警於95年1 月21日下午2 時20分
    許，在基隆市○○區○○街俊德10號公園之公共廁所內盤查
    查獲，並扣得甲○○所有之第一級毒品海洛因殘渣併同無法
    析離之分裝袋1 只及注射針筒1 支，經採其尿液送驗，結果
    呈嗎啡（海洛因代謝後尿液檢出成份）陽性反應，始知上情
    。
三、案經基隆市警察局第三分局移送臺灣基隆地方法院檢察署檢
    察官偵查起訴。
    理  由
壹、程序事項
    查本案被告甲○○所犯者非為死刑、無期徒刑、最輕本刑為
    三年以上有期徒刑之罪或高等法院管轄第一審案件，其於準
    備程序進行中，先就被訴事實為有罪之陳述，經告知其簡式
    審判程序之旨，並聽取公訴人、被告之意見後，本院業已依
    刑事訴訟法第二百七十三條之一第一項規定，裁定由受命法
    官獨任以簡式審判程序進行本案之審理。
貳、實體事項
一、前揭事實業據被告甲○○於本院審理時坦承不諱，且有第一
    級毒品海洛因殘渣併同無法析離之分裝袋1 只及注射針筒1
    支扣案可佐；而被告為警查獲後所採集之尿液檢體，經基隆
    市警察局第三分局送請昭信科技顧問股份有限公司以氣相層
    析質譜儀法為確認檢驗，結果呈嗎啡（海洛因代謝後尿液檢
    出成份）陽性反應，此亦有昭信科技顧問股份有限公司95年
    2 月23日濫用藥物尿液檢體檢驗報告正本1 紙暨基隆市警察
    局第三分局偵辦毒品案件尿液檢體對照表1 件在卷可考；參
    之以酵素免疫分析或薄層定性分析等方式為初步篩檢者，檢
    驗結果雖有相當程度偽陽性之可能，然以氣（液）相層析、
    質譜分析之儀器為交叉確認者，檢驗結果出現偽陽性之機率
    則極低，因而具有公信力，核足為對涉嫌人不利之認定；兼
    以一般人注射海洛因經體內吸收代謝約30分鐘以後，乃轉換
    以嗎啡為主要成份（主要型態），陸續隨尿液排出體外，並
    以最初6 至12小時之排泄量最多。若以日計，約有80% 之毒
    品代謝物（嗎啡），可在注射後24小時以內隨尿液排出體外
    ，至其他剩餘劑量則可在數日內分別隨尿液排出體外，此並
    曾經法務部調查局以90年4 月12日陸(一)字第90133335號函
    釋在案。勾稽以觀，足見被告於本院審理時之任意性自白，
    與事實相符，堪可採信。又被告前因施用毒品案件，經觀察
    、勒戒後，認無繼續施用毒品之傾向，於94年7 月22日經釋
    放出所，並由臺灣基隆地方法院檢察署檢察官於94年7 月21
    日，以94年度毒偵字第981 號為不起訴處分確定等情，復有
    臺灣高等法院被告前案紀錄表、前揭不起訴處分書在卷可考
    。綜上研析，本案事證明確，被告於觀察勒戒執行完畢以後
    ，五年內再犯施用毒品之犯行，堪可認定，應依法論科。
二、論罪科刑：
  (一)查海洛因、安非他命類分別係毒品危害防制條例所列管之第
    一級、第二級毒品，此為該條例第二條第二項第一款、第二
    款所明定。按犯毒品危害防制條例第十條之罪（施用毒品罪
    ）者，檢察官應聲請法院裁定，令被告入勒戒處所觀察、勒
    戒，經勒戒處所陳報，認受觀察、勒戒人無繼續施用毒品傾
    向者，應即釋放，並為不起訴之處分；認有繼續施用毒品傾
    向者，即應聲請法院裁定令入戒治處所強制戒治，俟強制戒
    治期滿釋放，再為不起訴之處分。惟依上揭規定觀察勒戒或
    強制戒治執行完畢釋放後，五年內再犯毒品危害防制條例第
    十條之罪（施用毒品罪）者，檢察官即應依法追訴，毒品危
    害防制條例第二十條第一項、第二項、第二十三條第二項分
    別定有明文。
  (二)核被告於觀察勒戒執行完畢後，五年以內再犯施用第一級毒
    品海洛因之行為，係犯毒品危害防制條例第十條第一項之施
    用第一級毒品罪。被告持有第一級毒品海洛因之低度行為，
    應為施用第一級毒品之高度行為所吸收，不另論罪。被告前
    後多次施用第一級毒品海洛因之犯行，時間緊接，手法相類
    ，所犯復係構成要件相同之罪名，顯係基於概括犯意而反覆
    為之，為連續犯，固應依刑法第五十六條規定，以一罪論；
    惟本院衡量被告僅查有一次施用毒品經觀察、勒戒之前案紀
    錄，此有臺灣高等法院被告前案紀錄表在卷可按，核其尚非
    長年經戒毒療程（觀察、勒戒或強制戒治）及科刑判決猶不
    知戒除毒癮者可比，因認本案尚無依連續犯規定加重其刑之
    必要，爰不予加重之。本院審酌被告犯罪之動機、吸食頻率
    、曾有施用毒品之前科仍不知戒除，惟慮及其犯後坦承犯行
    、所犯乃戕害自己身心健康，尚未危及他人等一切情狀，量
    處如主文所示之刑，併諭知易科罰金之折算標準。
  (三)扣案殘渣（量微無法秤重），核屬毒品危害防制條例所明定
    列管之第一級毒品海洛因，此業據被告敘明無訛，並有上開
    濫用藥物尿液檢體檢驗報告正本1 紙在卷可參，兼以量微致
    無從與分裝袋互為析離，此亦經本院當庭勘驗無誤（參見本
    院95年4 月24日審判筆錄第2 頁），是自應併同無法析離之
    分裝袋1 只，依毒品危害防制條例第十八條第一項前段規定
    ，宣告沒收併銷燬之。至扣案之注射針筒1 支，為一般市售
    之藥用注射針筒，核非專供施用毒品之器具，此亦據本院當
    庭勘驗屬實（參見本院95年4 月24日審判筆錄第2 頁），兼
    以係被告所有，供本案犯罪之所用，此亦據被告當庭陳明無
    訛，爰依刑法第三十八條第一項第二款規定，併予宣告沒收
    。
據上論斷，應依刑事訴訟法第二百七十三條之一第一項、第二百
九十九條第一項前段，毒品危害防制條例第二十三條第二項、第
十條第一項、第十八條第一項前段，刑法第十一條、第五十六條
、第四十一條第一項前段、第三十八條第一項第二款，罰金罰鍰
提高標準條例第二條，判決如主文。
本案經檢察官乙○○到庭執行職務。
中    華    民    國    95    年    4     月    28    日
                  刑事第三庭法  官  王慧惠
以上正本證明與原本無異。
對於本件判決如有不服，應於收受送達後10日內，向本院提出上
訴書狀，上訴於臺灣高等法院，並按他造當事人之人數附具繕本
。
中    華    民    國    95    年    4     月    28    日
                            書記官  王一芳
附錄論罪法條
毒品危害防制條例第10條第1項
施用第一級毒品者，處 6 月以上 5 年以下有期徒刑。


司法院資訊處製作；財團法人民間司法改革基金會備份。
